【裁判字號】    97,交易,29
【裁判日期】    970227
【裁判案由】    公共危險
【裁判全文】
臺灣高雄地方法院刑事判決              97年度交易字第29號
公  訴  人  臺灣高雄地方法院檢察署檢察官
被      告  乙○○
上列被告因公共危險案件，經檢察官提起公訴（96年度偵字第30
637 號），經依簡式審判程序審理，本院判決如下：
    主  文
乙○○服用酒類，不能安全駕駛動力交通工具而駕駛，累犯，處
有期徒刑陸月，如易科罰金，以新臺幣貳仟元折算壹日。
    事  實
一、乙○○前於民國93年間，因服用酒類不能安全駕駛動力交通
    工具而駕駛案件，經本院以93年交簡字第1790號判處罰金18
    ,000 元 ，嗣於95年間，又因服用酒類不能安全駕駛動力交
    通工具而駕駛及過失傷害案件，經本院以95年度交簡字第66
    1 號各判處有期徒刑4 月，定應執行刑為有期徒刑7 月，入
    監執行，於96年5 月6 日執行完畢。詎仍不知戒除飲酒後駕
    車之惡習，復於96年10月28日下午2 時許，在高雄市前鎮區
    慶生樓餐廳飲酒後，精神狀態已達不能安全駕駛動力交通工
    具之程度，仍騎乘車牌號碼YNH-779 號機車離去，於同日下
    午3 時33分許，途經高雄市○鎮區○○路與英明路口，因不
    勝酒力行車不穩，不慎與丙○○騎乘之腳踏車發生車禍，致
    丙○○受有挫傷並疼痛失能等傷害（傷害部分均未據告訴）
    。嗣警方到場處理交通事故，並測得其呼氣酒精濃度值為每
    公升1.01毫克，始悉上情。
二、案經高雄市政府警察局前鎮分局報請臺灣高雄地方法院檢察
    署檢察官偵查後起訴。
    理  由
一、按本件被告乙○○所犯係死刑、無期徒刑、最輕本刑為3 年
    以上有期徒刑以外之罪，其於準備程序就前揭被訴事實為有
    罪之陳述，經告知簡式審判程序之旨，並聽取其與公訴人之
    意見後，本院認無不得或不宜改依簡式審判程序進行之處，
    爰依刑事訴訟法第273 條之1 第1 項、第284 條之1 ，裁定
    進行簡式審判程序，合先敘明。
二、上揭事實，業據被告於警詢及偵、審中坦承不諱，核與證人
    丙○○於警詢中證述曾與被告在上開時、地發生車禍等語相
    符，復有道路交通事故現場圖、刑法第185 條之3 案件測試
    觀察紀錄表、交通事故談話紀錄表、血液中酒精濃度檢驗報
    告各乙紙在卷可稽。又按刑法第185 條之3 規定所謂「不能
    安全駕駛」，係抽象危險犯，並不以發生具體危險為必要，
    而呼氣酒精濃度達每公升0.55毫克（0.55MG\ L） 以上者，
    其肇事率為一般正常人之10倍，認為已達不能安全駕車之標
    準，此業經法務部於88年5 月18日以法88檢字第001669號函
    告週知；當人飲酒後，若以呼氣酒精濃度測試器測得之呼氣
    濃度達到每公升0.5 毫克時，反應較慢，感覺減低，將影響
    駕駛；達到每公升0.75毫克時，思考與個性行為均會改變；
    達到每公升1.0 毫克時，步態不穩，噁心嘔吐，精神混惑不
    清晰；達到每公升1.5 毫克時，說話不清楚，感覺喪失，視
    力模糊；達到每公升2.0 毫克時，體溫與血糖均降低，肌肉
    控制差，甚至會導致癲癇發作；達到每公升3.5 毫克時，則
    已經神智不清，反射減低，甚至呼吸抑制，亦據行政院國軍
    退除役官兵輔導委員會臺北榮民總醫院以88年8 月5 日（88
    ）北總內字第26 868號函示明確。查被告為警攔查時，其呼
    氣酒精濃度高達每公升1.01毫克，有上開呼氣報告1 份在卷
    足稽，又其因上開車禍為警到場測試酒精濃度時，有呆滯木
    僵之情事存在，亦有員警值勤時製作之觀察報告表1 份在卷
    可佐，足見被告當時飲酒後，確已達到不能安全駕駛動力交
    通工具之程度，被告上開自白，核與事實相符，本件事證明
    確，自應依法論科。
三、按行為後法律有變更者，適用行為時之法律，但行為後之法
    律有利於行為人者，適用最有利於行為人之法律，現行刑法
    第2 條第1 項訂有明文。又被告行為後，刑法第185 條之3
    於民國97年1 月2 日修正公布，97年1 月4 日施行。而依修
    正前即被告行為時之刑法第185 條之3 規定：「服用毒品、
    麻醉藥品、酒類或其他相類之物，不能安全駕駛動力交通工
    具而駕駛者，處1 年以下有期徒刑、拘役或30,000元以下罰
    金。」，又依刑法施行法第1 條之1 規定：「中華民國94年
    1 月7 日刑法修正施行後，刑法分則編所定罰金之貨幣單位
    為新臺幣。94年1 月7 日刑法修法時，刑法分則編未修正之
    條文定有罰金者，自94年1 月7 日刑法修正施行後，就其所
    定數額提高為30倍。但72年6 月26日至94年1 月7 日新增或
    修正之條文，就其所定數額提高為3 倍」。查刑法第185 條
    之3 為民國88年新增之條文，就其罰金部分，依刑法施行法
    第1 條之1 第2 項後段之規定，應提高為3 倍，即新臺幣
    90,000元以下。惟被告行為後刑法第185 條之3 修正為：「
    服用毒品、麻醉藥品、酒類或其他相類之物，不能安全駕駛
    動力交通工具而駕駛者，處1 年以下有期徒刑、拘役或科或
    併科150,000 元以下罰金。」，法律修正結果，刑法第185
    條之3 ，罰金刑由「新臺幣90, 000 元以下罰金」，提高為
    「新臺幣150,000 元以下罰金」。是新舊法比較結果，以舊
    法對被告較為有利，依刑法第2 條第1 項前段之規定，應依
    修正前刑法第185 條之3 規定論處。
四、核被告上開所為，係犯修正前刑法第185 條之3 之服用酒類
    不能安全駕駛動力交通工具而駕駛罪。又被告前於95年間，
    因服用酒類不能安全駕駛動力交通工具而駕駛及過失傷害案
    件，經本院以95年度交簡字第661 號各判處有期徒刑4 月，
    定應執行刑為有期徒刑7 月，入監執行，於96年5 月6 日執
    行完畢，有臺灣高等法院被告前案紀錄表、台灣高雄地方法
    院檢察署刑案資料查註紀錄表各1 紙在卷可稽，其於上開徒
    刑執行完畢後5 年內，再故意犯本件最重本刑為有期徒刑以
    上之罪，為累犯，應依刑法第47條第1 項之規定加重其刑。
    爰審酌被告前於93、95年間，均有因服用酒類不能安全駕駛
    動力交通工具而駕駛案件，經法院分別判處罰金及徒刑之紀
    錄，可參上開前案紀錄查詢資料自明，仍不知悔改，本次又
    再飲酒後，酒精濃度高達每公升1.01毫克之情況下，再度酒
    後駕車，完全無視自己行為，將致生危害於其他使用道路者
    之生命、財產安全，嗣又因酒後操控能力欠佳，與他人騎乘
    之腳踏車發生車禍，所為甚有不該，惟念犯後坦承犯行，態
    度尚佳等一切情況，量處如主文所示之刑，並綜合考量被告
    係大學畢業、無業（見警卷教育程度欄、職業欄之記載），
    及其上開犯罪情節等相關情狀，諭知以新台幣2 千元折算1
    日之易科罰金折算標準。至公訴人請求判處被告有期徒刑11
    月部分，應認尚嫌過重，併此敘明。
據上論斷，依刑事訴訟法第273 之1 第1 項、第284 條之1 、第
299 條第1 項前段、刑法第2 條第1 項前段、修正前第185 條之
3 、第41條第1 項前段、第47條第1 項，刑法施行法第1 條之1
，判決處如主文。
本案經檢察官甲○○到庭執行職務。
中    華    民    國    97    年    2     月    27    日
                  交通法庭      法  官  黃宗揚
以上正本證明與原本無異。
如不服本判決應於收受本判決後10日內向本院提出上訴書狀，並
應敘述具體理由，如未敘述上訴理由者，應於上訴期間屆滿後20
日內補提理由書狀於本院（均須按他造當事人之人數附繕本）「
切勿逕送上級法院」。
中    華    民    國    97    年    2     月    27    日
                                書記官  王壹理
中華民國刑法第185條之3
服用毒品、麻醉藥品、酒類或其他相類之物，不能安全駕駛動力
交通工具而駕駛者，處一年以下有期徒刑、拘役或科或併科15萬
元以下罰金。


司法院資訊處製作；財團法人民間司法改革基金會備份。
